【裁判字號】    92,上易,2355
【裁判日期】    921128
【裁判案由】    傷害
【裁判全文】
臺灣高等法院刑事判決                          九十二年度上易字第二三五五號
    上  訴  人  臺灣臺北地方法院檢察署檢察官
    被      告  乙○○
    選任辯護人  侯雪芬律師
                謝佳伯律師
    被      告  甲○○
右上訴人因傷害案件，不服臺灣臺北地方法院九十二年度易字第八０三號，中華民國
九十二年七月十一日第一審判決（起訴案號：臺灣臺北地方法院檢察署九十一年度偵
字第二二四八號），提起上訴，本院判決如左：
    主  文
原判決關於甲○○部分撤銷。
甲○○傷害人之身體，處拘役拾日，如易科罰金，以參佰元折算壹日。
其餘上訴駁回。
    事  實
一、乙○○於民國九十年十月二十八日中午十二時三十分許，在臺北縣新店市○○路
    ○段三四號二號門口前，因機車停放問題與黃淑芳發生爭執，適甲○○（黃淑芳
    之姊夫）攜同妻子王黃梅芳返回娘家，甲○○即與乙○○協調（王黃梅芳先行上
    樓），雙方一言不合，發生口角，乙○○乃出手毆打甲○○額頭處（未成傷），
    旋進入門內衝往二樓，甲○○即尾隨追趕上樓，阻擋乙○○去路，並基於傷害之
    犯意出拳毆打乙○○胸部，至乙○○右側下胸部挫傷，乙○○旋折返一樓，甲○
    ○緊接追趕，乙○○亦基於傷害犯意，在上址一樓門外，隨手撿拾一支鐵條（拔
    釘器），朝甲○○頭部毆打，致甲○○受有頭部外傷併左側後腦部挫傷之傷害，
    而不支倒地。黃淑芳見狀，呼喊王黃梅芳、其兄黃盛安、其夫陳致宏（起訴書誤
    載為陳致安）前來救援，由黃盛安、黃淑芳合力壓制並奪下乙○○手持之鐵條，
    陳致宏則將甲○○送醫救治（黃淑芳、王黃梅芳、黃盛安、陳致宏四人均經檢察
    官為不起訴處分，嗣經台灣高等法院檢察署檢察長駁回再議確定）。
二、案經甲○○、乙○○訴由臺北縣政府警察局新店分局報請臺灣臺北地方法院檢察
    署檢察官偵查起訴。
    理  由
一、被告乙○○部分
（一）訊據被告乙○○固不否認於右揭時地因黃淑芳停放機車問題，與告訴人甲○○
      口角，進而爭執等情，惟矢口否認有何傷害犯行，辯稱：伊並未持鐵條毆打告
      訴人，是告訴人及其家人將伊打倒在地上云云。然查前開被告乙○○持鐵條毆
      打告訴人甲○○之事實，業據告訴人甲○○迭於警訊及偵、審時指訴不移（見
      偵卷第七頁至第八頁、第五三頁反面、第七四頁、原審卷第二十二頁），核與
      在場證人黃淑芳於警訊、偵查中證稱：「我親眼目睹乙○○持長鐵條打我姊夫
      甲○○後腦部位，我姊夫立即倒在地上，我便立刻叫我姊姊王黃梅芳、我哥哥
      黃盛安下來，黃盛安將乙○○手中長鐵條握住，阻止打我姊夫」（見偵卷第十
      一頁反面至第十二頁、第五四頁、第七四頁反面至第七五頁）等情相符，證人
      黃盛安亦證稱：「因為我妹妹告訴我有人持鐵條打我姊夫甲○○，我就馬上到
      樓下，看到姊夫躺在地上，並看到乙○○手持鐵條還要打甲○○，所以我馬上
      將鐵條奪下」等語（見偵卷第十七頁反面、第七三頁反面），被告乙○○於警
      訊時亦不否認有隨手拾起一支鐵棒跟甲○○抵抗等語（見偵卷第五頁反面），
      足見被告乙○○確有持鐵條揮打告訴人甲○○，告訴人甲○○所受之傷勢復有
      有天主教耕莘醫院診斷證明書可稽，此外並有照片一幀扣案之鐵條一支足憑。
      而依告訴人甲○○及上開證人指、證述被告乙○○手持兇器種類及下手傷害部
      位，告訴人甲○○因此受有頭部外傷併左側後腦部挫傷之傷害，亦與常情相符
      。被告乙○○辯稱：伊並未持鐵條打人云云，顯屬事後卸責之詞，委無可採。
      本件事證明確，被告乙○○犯行洵堪認定，應予依法論科。
（二）核被告乙○○所為，係犯刑法第二百七十七條第一項之普通傷害罪。原審法院
      適用上開法條，並審酌其僅因細故糾紛，竟手持鐵條毆打告訴人頭部，且犯罪
      後迄未未與告訴人達成和解，犯罪後態度不佳等一切情狀，量處有期徒刑三月
      ，諭知如易科罰金，以參佰元折算壹日，並敘明扣案鐵條一支，雖係被告乙○
      ○供犯罪所用之物，但不能證明係其所有，不另諭知沒收，經核於法並無違誤
      ，量刑亦屬適當。檢察官循告訴人甲○○所請，以被告所用之凶器為拔釘器而
      非鐵條，且應屬被告所有，及原審量刑過輕為由提起上訴，惟查被告毆打告訴
      人所用之物品，業經扣押在案，並有照片可稽，原判決認定被告毆打告訴人所
      用之物品即為扣案之鐵條無誤，至於將該扣案物品稱為「鐵條」或「拔釘器」
      ，名稱或有不同，實際仍屬同一物品，自與犯罪事實無礙。又該鐵條係被告隨
      手拾取，且被告亦始終否認為其所有，自不能證明該鐵條係被告所有，原判於
      未予沒收，要無不當。另原判決對被告量處有期徒刑三月，量刑亦無過輕情事
      。從而檢察官之上訴自無理由，應予駁回。
（三）公訴意旨另認被告乙○○毆打告訴人甲○○額頭部分，亦涉有傷害罪嫌部分。
      查告訴人甲○○於原審審理時已明白供稱：其額頭處並未受有傷害等語（原審
      卷第二十二頁），且其提出之診斷證明書並未記載告訴人甲○○額頭處受有何
      種傷害，是被告乙○○此部分傷害犯行，尚屬不能證明，惟公訴人認此部分傷
      害犯行，與前揭論罪科刑部分，為實質上一罪關係，爰不另為無罪之諭知。
二、被告甲○○部分
（一）訊據被告甲○○固不否認右揭時地因機車停放問題，與告訴人乙○○口角，進
      而爭執等情，惟矢口否認有何傷害犯行，辯稱：因乙○○動手推伊，伊上樓追
      趕，僅有阻擋乙○○去路，並未出手打人，後來乙○○又跑到一樓門外，手持
      鐵條毆打伊，伊就不支倒地，事後發生何事，伊根本不知情，乙○○之受傷可
      能是他人拉鐵條所致等語。
（二）惟查前揭事實業據告訴人乙○○迭次指訴綦詳，又告訴人乙○○對於案發當日
      之全盤經過情形，前後所述雖有部分細節並非完全一致，然對於被告出拳毆打
      其胸部之主要事實，則始終指述一致，而告訴人乙○○之傷勢確有右側下胸部
      挫傷乙處，亦有財團法人天主教耕莘醫院出具之診斷證明書可稽。而被告及告
      訴人於案發當時先在前開地點門外發生爭執，告訴人乙○○先推打被告額頭後
      ，被告即追逐告訴人至該處二樓，之後又再追逐告訴人至一樓門外，始遭告訴
      人以鐵條毆打等經過情形，亦為被告所不諱言，被告若非因遭告訴人推打額頭
      而心生不滿欲加報復，又何須一再追逐告訴人？再查前開診斷證明書雖記載告
      訴人胸部所受之傷勢為挫傷，然所謂「挫傷」、「淤傷」及「腫傷」在醫學臨
      床上為概述之名詞，並無統一，也無法以外觀百分之百確認是否為拳頭所傷，
      有財團法人天主教耕莘醫院九十二年十月四日（九二）耕醫病歷字第一三九三
      五號函所附之病歷摘錄單可按（本院卷第三十二、三十三頁），由此可見「挫
      傷」、「淤傷」及「腫傷」，在醫學上對其形成原因或傷勢分類並無一定之嚴
      格定義，「挫傷」亦可由拳腳毆打造成，並非需堅硬器物始能造成，而以拳頭
      毆打人體，亦非一定即形成所謂之「淤傷」或「腫傷」，故該診斷證明書關於
      告訴人胸部傷勢部分之記載，與告訴人之指述並無扞格之處。告訴人乙○○關
      於被告毆打其胸部部分之指訴，堪認與事實相符，被告所辯無非卸責之詞，不
      足採信。至於證人黃淑芳雖證稱未看見被告毆打告訴人等語，然本件紛爭緣起
      於黃淑芳及告訴人之間，被告係因此而與告訴人發生齟齬進而互毆成傷，且被
      告又為黃淑芳之姊夫，基於相互間之戚誼等利害關係，自難免為有利於被告之
      供述，是黃淑芳之證言尚不足資為有利於被告之論據。至於其餘黃盛安、王黃
      梅芳、黃盛安、陳致宏等人均未在場親自聞見案發經過，而係在被告已遭告訴
      人以鐵條毆打倒地後始到場或在樓上以電話報警，彼等之供述亦均與被告有無
      毆打告訴人犯行之證明欠缺關聯性。綜上所述，本件事證明確，被告甲○○之
      犯行應堪認定。
（三）核被告甲○○所為，係犯刑法第二百七十七條第一項之普通傷害罪。原判決未
      就全案事證詳予審酌，復誤認「挫傷」之可能造成原因，遽行諭知被告無罪之
      判決，自有未合。檢察官提起上訴，執以指摘原判決不當，為有理由，應由本
      院將原判決關於被告甲○○部分撤銷，另為適法判決。爰審酌本件肇因於告訴
      人乙○○啟釁在先，其所受之傷勢亦非嚴重，及被告之素行、智識程度、犯罪
      後態度等一切情狀，量處如主文第二項所示之刑，並諭知易科罰金之折算標準
      ，以示儆懲。
（四）公訴意旨另認告訴人乙○○亦受有雙手前臂及右膝擦傷之傷害。查告訴人乙○
      ○於警訊、偵查及原審審理時僅指稱被告甲○○在上址二樓樓梯間，出拳毆打
      其下胸部（見偵卷第五頁反面、本院九十二年六月二十六日審判筆錄），並未
      提及其雙手前臂及右膝擦傷亦係因被告甲○○出拳毆打成傷，又被告嗣遭告訴
      人以鐵條毆打倒地後，聞訊而來之被告親友黃盛安、黃淑芳即合力壓制告訴人
      及奪取該鐵條，業經黃盛安、黃淑芳一致供明在卷，故告訴人所受雙手前臂及
      右膝擦傷等傷害，顯係遭黃盛安等人壓制及奪取鐵條時所造成，而與被告甲○
      ○無關，此部分不能證明被告有傷害犯行，惟因公訴人認與前開犯行有實質上
      之一罪關係，亦不另為無罪之諭知。
據上論斷，應依刑事訴訟法第三百六十九條第一項前段、第三百六十八條、第三百六
十四條、第二百九十九條第一項前段、刑法第二百七十七條第一項、第四十一條第一
項前段、罰金罰鍰提高標準條例第一條前段、第二條，判決如主文。
本案經檢察官周志容到庭執行職務。
中      華      民      國    九十二    年     十一     月    二十八    日
                              臺灣高等法院刑事第二十三庭
                                  審判長法  官 宋      祺
                                        法  官 陳  坤  地
                                        法  官 王  淑  滿
右正本證明與原本無異。
不得上訴。
                                        書記官 蔡  慧  娟
中      華      民      國    九十二    年     十二     月      一      日
附錄：本案論罪科刑法條全文
中華民國刑法第二百七十七條第一項
傷害人之身體或健康者，處三年以下有期徒刑、拘役或一千元以下罰金。


司法院資訊處製作；財團法人民間司法改革基金會備份。
